【裁判字號】    94,訴,828
【裁判日期】    950725
【裁判案由】    違反毒品危害防制條例
【裁判全文】
臺灣屏東地方法院刑事判決               94年度訴字第828號
公  訴  人  臺灣屏東地方法院檢察署檢察官
被      告  甲○○
                    （另案
上列被告因違反毒品危害防制條例案件，經檢察官提起公訴（94
年度毒偵字第1947號），茲因被告於審判時就被訴事實為有罪之
陳述，經告知簡式審判程序意旨，並聽取公訴人及被告之意見後
，本院合議庭裁定依簡式審判程序審理，判決如下：
    主  文
甲○○施用第一級毒品，累犯，處有期徒刑壹年肆月。又連續施
用第二級毒品，累犯，處有期徒刑壹年貳月。應執行有期徒刑貳
年肆月。
    事  實
一、甲○○曾因竊盜、贓物、違反麻醉藥品管理條例、肅清煙毒
    條例等案件，多次經法院判處有期徒刑確定而入監執行，最
    近1 次執行完畢者，係因竊盜案件經本院以84年度訴字第53
    9 號判處有期徒刑3 年6 月，併諭知刑前強制工作期間3 年
    確定，自民國85年1 月24日起執行保安處分強制工作，87年
    5 月18日依法院裁定免予繼續執行強制工作處分，轉入監執
    行有期徒刑，於88年7 月2 日因縮刑假釋出監，依指揮書應
    於90年1 月2 日縮刑假釋期滿，因假釋期間施用毒品，違反
    毒品危害防制條例，經依法院裁定送觀察、勒戒及強制戒治
    （後詳述），並經撤銷假釋，於89年12月21日停止戒治轉入
    監執行殘刑1 年5 月19日，甫於91年5 月4 日縮刑期滿出監
    執行完畢。
二、又其前因施用毒品案件，於89年6 月24日經依本院89年度毒
    聲字第1463號裁定送觀察、勒戒，因有繼續施用毒品之傾向
    ，復於89年7 月28日依本院89年度聲字第1731號裁定轉入戒
    治處所施予強制戒治，嗣因認無繼續施用毒品之傾向，於89
    年12月21日依本院裁定停止戒治出所（轉入監執行前項有期
    徒刑），迄於90年7 月23日期滿未經撤銷停止戒治而執行完
    畢，竟不知悔改，於強制戒治執行完畢後5 年內，復分別基
    於施用第一級毒品之犯意，及施用第二級毒品之概括犯意，
    於94年5 月12日晚間7 、8 時許，以摻入香菸內吸用（剩餘
    菸頭於查獲前已經丟棄而滅失）之方式，在不詳處所施用第
    一級毒品海洛因1 次；並自94年2 、3 月間某日起，至94年
    5 月15日上午某時止，連續以置入玻璃管（於查獲前已經丟
    棄而滅失）內燒烤以吸用其煙霧之方式，在屏東縣瑪家鄉三
    和村某處芒果園內等處，施用第二級毒品甲基安非他命多次
    。嗣為警於94年5 月15日下午2 時許，因另案為警通緝到案
    並依法於屏東縣警察局內埔分局龍泉派出所採尿送驗而查獲
    。
三、案經屏東縣警察局內埔分局報告臺灣屏東地方法院檢察署檢
    察官偵查起訴。
    理  由
一、證據能力方面：本件被告甲○○所犯係死刑、無期徒刑、最
    輕本刑為3 年以上有期徒刑以外之罪，已經被告就被訴事實
    為有罪之陳述，經本院聽取當事人之意見後，依刑事訴訟法
    第273 條之1 第1 項規定，裁定進行簡式審判程序。又本件
    卷內之物證、書證等證據，依同法第273 條之2 規定，不受
    第159 條第1 項關於傳聞法則規定之限制，依法均有證據能
    力，合先敘明。
二、前揭施用第一級毒品海洛因及連續施用第二級毒品甲基安非
    他命之犯罪事實，除據被告甲○○於本院審理時自承不諱，
    其前揭時地為警採尿送臺灣檢驗科技股份有限公司以氣相層
    析質譜儀法（GC／MS）檢驗結果，亦呈嗎啡、可待因，即海
    洛因經人體吸收之2 種代謝物，及甲基安非他命陽性反應，
    有該公司94年5 月31日編號KＺ000000000000號濫用藥物尿液
    檢驗報告在卷可按，乃鑑定機關本於專業知識及以精密儀器
    測試後所得之結論，自可憑信。被告甲○○自白施用海洛因
    及甲基安非他命，堪信與事實相符。
三、被告甲○○前因施用毒品案件，於89年6 月24日經依本院89
    年度毒聲字第1463號裁定送觀察、勒戒，因有繼續施用毒品
    之傾向，復於89年7 月28日依本院89年度聲字第1731號裁定
    轉入戒治處所施予強制戒治，嗣因認無繼續施用毒品之傾向
    ，於89年12月21日依本院裁定停止戒治出所，迄於90年7 月
    23日期滿未經撤銷停止戒治而執行完畢，有臺灣高等法院被
    告前案紀錄表、臺灣屏東地方法院檢察署刑案資料查註紀錄
    表、全國施用毒品案件紀錄表、受觀察勒戒人毒品及前科紀
    錄簡列表各1 份在卷可按，其經強制戒治執行完畢釋放後5
    年內，再犯本件施用第一級毒品海洛因、第二級毒品甲基安
    非他命之犯罪事證已臻明確，應依法論科。
四、按海洛因及甲基安非他命分別為毒品危害防制條例第2 條第
    2 項第1 款、第2 款規定之第一級、第二級毒品，除法律另
    有規定者外，不得持有、施用。核被告甲○○所為，係犯毒
    品危害防制條例第10條第1 項之施用第一級毒品罪，及同條
    第2 項之施用第二級毒品罪。其施用前持有海洛因及甲基安
    非他命之低度行為，應各為施用之高度行為所吸收，均不另
    論罪。其先後多次施用甲基安非他命之行為，時間緊接，手
    法相同，並觸犯構成要件相同之罪，顯係基於概括犯意反覆
    為之，有連續犯之關係，雖94年2 月2 日修正公布之刑法於
    被告甲○○前開犯行後，已自95年7 月1 日施行，修正後刑
    法並已刪除第56條關於連續犯之規定，比較被告行為時即修
    正前刑法之規定，其多次犯行應論以1 罪而加重其刑至2 分
    之1 ；若適用修正後刪除連續犯規定之結果，所犯多次犯行
    應分別論以數罪，是修正後規定並未較有利於被告，依刑法
    第2 條第1 項規定，應適用行為時之法律即修正前刑法第56
    條連續犯之規定，論以連續施用第二級毒品1 罪，並加重其
    刑。被告甲○○前因犯竊盜罪，經本院以84年度訴字第539
    號判處有期徒刑3 年6 月，刑前強制工作期間3 年確定，自
    85年1 月24日起執行強制工作保安處分，87年5 月18日依法
    院裁定免繼續執行強制工作處分，轉入監執行有期徒刑，於
    88年7 月2 日因縮刑假釋出監，依指揮書應於90年1 月2 日
    縮刑期滿，因假釋期間施用毒品，違反毒品危害防制條例，
    經撤銷假釋，於89年12月21日入監執行殘刑1 年5 月19日，
    甫於91年5 月4 日縮刑期滿出監執行完畢，有臺灣高等法院
    被告前案紀錄表及臺灣屏東地方法院檢察署刑案資料查註紀
    錄表各1 份在卷可按，茲於5 年以內再故意犯本件有期徒刑
    以上之罪，不論依修正前刑法第47條，或修正後之刑法第47
    條第1 項規定，均構成累犯，對被告而言並無有利或不利之
    情形，不生新舊法比較之問題，其所犯上開2 罪，均應逕依
    修正前之刑法第47條，論以累犯，並加重其刑。其就施用第
    二級毒品罪部分有2 種刑之加重事由，應遞加重之。又其所
    犯上開2 罪，犯意各別，行為互異，應分別論罪，合併處罰
    。
五、爰審酌被告甲○○之年齡、品行、智識程度、犯罪手段、對
    於法益所生損害。其為47年8 月29日出生、受有國中教育程
    度、業工之人，有年籍等資料在卷可參，為本件犯罪時年46
    歲，前有多次因犯竊盜、贓物、違反麻醉藥品管理條例、肅
    清煙毒條例等案件，經法院判處有期徒刑入監執行之紀錄，
    除前開構成訴追條件之觀察、勒戒、強制戒治紀錄，及構成
    累犯之要件，不再重複評價者外，其自75年間即因犯竊盜罪
    ，經本院以75年度訴字第315 號判處有期徒刑1 年確定，於
    75年10月24日入監執行，76年8 月19日因期滿出監而執行完
    畢；旋因犯竊盜、贓物及違反麻醉藥品管制條例數罪，經本
    院以77年度易字第1266號依序判處有期徒刑8 月、6 月、10
    月，應執行有期徒刑1 年9 月確定，78年1 月27日入監執行
    ，79年3 月23日縮刑假釋出監，79年6 月27日因縮刑期滿未
    經撤銷假釋而執行完畢；嗣其經前開構成累犯及本件訴追條
    件之有期徒刑及觀察、勒戒、強制戒治執行完畢未幾，於93
    年間又因施用第二級毒品，違反毒品危害防制條例案件，經
    本院以93年度易字第631 號判處有期徒刑7 月確定，於94年
    5 月15日入監執行，已於94年12月15日期滿出監而執行完畢
    ，有臺灣高等法院被告前案紀錄表及臺灣屏東地方法院檢察
    署刑案資料查註紀錄表各1 份在卷可按，素行不良，甫因施
    用毒品經法院判刑確定，於執行前又再犯本件施用犯行，顯
    係法治觀念薄弱且慣於施用毒品成習之人，對於社會秩序及
    其個人身心健康之影響非輕，並考量其此犯罪施用毒品之期
    間及次數，及其犯罪後就施用第一級毒品犯行原未坦承，及
    至本院另囑託高雄醫學大學附設中和紀念醫院重複鑑驗其尿
    液，並經法務部法醫研究所、法務部調查局等專業機關函復
    鑑定意見後，於本院合議庭行審理期日時，已知無所遁形始
    坦認犯行之犯罪後態度等一切情狀，分別量處如主文所示之
    刑，又被告甲○○前揭行為時有效施行之修正前刑法第51條
    第5 款規定：「數罪併罰，分別宣告其罪之刑，依左列各款
    定其應執行者：…五、宣告多數有期徒刑者，於各刑中之最
    長期以上，各刑合併之刑期以下，定其刑期。但不得逾20年
    。」較諸其行為後於95年7 月1 日施行之94年2 月2 日修正
    公布同條款，即：「數罪併罰，分別宣告其罪之刑，依下列
    各款定其應執行者：…五、宣告多數有期徒刑者，於各刑中
    之最長期以上，各刑合併之刑期以下，定其刑期。但不得逾
    30年。」之規定，就本件各宣告刑合併之數僅2 年6 月之情
    形，適用上未較不利於被告，依刑法第2 條第1 項前段，並
    適用行為時有效施行之修正前刑法第51條第5 款本文規定，
    定其應執行之刑，以資儆懲。
六、未扣案而為被告甲○○供本件施用毒品犯行使用之菸頭及玻
    璃管吸食器，據被告甲○○供稱業於前開查獲前丟棄而滅失
    ，依現有卷證復不能證明其尚存在，爰不另為沒收之諭知，
    附此敘明。
據上論斷，應依刑事訴訟法第273 條之1 第1 項、第299 條第1
項前段，毒品危害防制條例第10條第1 項、第2 項，刑法第2 條
第1 項前段、第11條前段、94年2 月2 日修正公布前刑法第56條
、第47條、第51條第5 款，判決如主文。
本案經檢察官鍾仁松到庭執行職務
中    華    民    國    95    年    7     月    25    日
                  刑事第二庭  審判長法  官  羅森德
                                    法  官  蘇碧珠
                                    法  官  陳松檀
以上正本證明與原本無異。
如不服本判決應於收受本判決送達後10日內向本院提出上訴書狀
，其未敘述上訴理由者，並得於提起上訴後10日內向本院補提理
由書狀（均須按他造當事人之人數附繕本）「切勿逕送上級法院
」
中    華    民    國    95    年    8     月    2    日
                                    書記官  林祥玉
附錄本案論罪科刑法條全文：
毒品危害防制條例第10條
施用第一級毒品者，處6 月以上5 年以下有期徒刑。
施用第二級毒品者，處3 年以下有期徒刑。


司法院資訊處製作；財團法人民間司法改革基金會備份。
